【裁判字號】    97,財管,8
【裁判日期】    970403
【裁判案由】    指定遺產管理人
【裁判全文】
臺灣臺南地方法院民事裁定              97年度財管字第8號
聲請人  乙  ○
前聲請人聲請選任被繼承人甲○之遺產管理人事件，本院裁定如
下：
    主      文
選任財政部國有財產局台灣南區辦事處台南分處為被繼承人甲○
之遺產管理人。
程序費用由被繼承人甲○之遺產負擔。
    理      由
一、本件聲請意旨略以：聲請人乙○與被繼承人甲○（男，年籍
    不詳）分別共有坐落於臺南縣歸仁鄉○○段110地號土地，
    惟被繼承人甲○已死亡，被繼承人甲○為前開土地之共有人
    ，有土地登記謄本乙份足憑，而甲○繼承人有無既不明，亦
    不知有無其他親屬，無法依民法第1177條規定選定遺產管理
    人，聲請人對於被繼承人無法行使權利，以處分共有土地，
    ，故聲請人爰依法聲請本院選任被繼承人甲○之遺產管理人
    等語。
二、按繼承開始時，繼承人之有無不明者，由親屬會議於一個月
    內選定遺產管理人，並將繼承開始及選定遺產管理人之事由
    ，向法院報明；無親屬會議或親屬會議未於前條所定期限內
    選定遺產管理人者，利害關係人或檢察官，得聲請法院選任
    遺產管理人，並由法院依前項規定為公示催告；公示催告期
    限屆滿，無繼承人承認繼承時，其遺產於清償債權，並交付
    遺贈物後，如有剩餘，歸屬國庫；非公用國有財產以財政部
    國有財產局為管理機關，民法第1177條、第1178條第2項、
    第1185條、國有財產法第12條分別定有明文
三、聲請人主張之上開事實，業據其提出土地登記第二類謄本乙
    份為證，經本院依職權函請臺南縣歸仁地政事務所查明被繼
    承人甲○之上開土地相關登記資料，經臺南縣歸仁地政事務
    所以97年3月12日所登記字第0970002160號函，函覆說明被
    繼承人甲○係於大正1年（即民國1年）12月23日辦理保存登
    記取得上開共有土地，復經本院檢附前開函附資料，依職權
    函請臺南縣歸仁鄉戶政事務所查明被繼承人甲○之戶籍相關
    資料，復經臺南縣歸仁鄉戶政事務所函覆查無被繼承人甲○
    之戶籍相關資料，有臺南縣歸仁鄉地政事務所97年3月28日
    南縣歸戶字第0970000565號函在卷可憑；是聲請人主張堪信
    為真實。另查被繼承人甲○之繼承人有無不明，又不能準用
    民法第1177條規定選定遺產管理人，而聲請人與被繼承人甲
    ○為坐落臺南縣歸仁鄉○○段110地號土地之共有人，故其
    以利害關係人聲請選任甲○之遺產管理人，核與上開規定並
    無不合，應予准許。
四、查被繼承人甲○之繼承人有無不明，且未準用民法第1177條
    之規定選定遺產管理人，則被繼承人甲○之遺產，將於清償
    債權，交付遺贈物後，歸屬國庫，即無人繼承之遺產若有賸
    餘，終歸國家所取得，則職司國有財產管理之有關機關自係
    最為適合擔任遺產管理之人，況上開機關就遺產管理之有關
    法律程序亦相當熟悉。是聲請人乙○本於利害關係人身分聲
    請選任遺產管理人，為使被繼承人甲○遺產之處置順利進行
    ，並考量遺產管理之專業性與公平性，本院認選任財政部國
    有財產局台灣南區辦事處台南分處為被繼承人甲○之遺產管
    理人為適當。
五、依非訟事件法第157條，裁定如主文。
中    華    民    國    97    年    4     月    3     日
                     家事法庭法  官    楊佳祥
以上正本證明與原本無異。
如對本裁定抗告須於裁定送達後10日內向本院提出抗告狀，並應
繳納抗告費新臺幣1000元。
中    華    民    國    97    年    4     月    3     日
                             書記官    葉芳如


司法院資訊處製作；財團法人民間司法改革基金會備份。
